【裁判字號】    99,易,475
【裁判日期】    990623
【裁判案由】    竊盜
【裁判全文】
臺灣彰化地方法院刑事判決               99年度易字第475號
公  訴  人  臺灣彰化地方法院檢察署檢察官
被      告  甲○○
            乙○○
上列被告等因竊盜案件，經檢察官提起公訴（99年度偵字第2618
號），本院判決如下：
    主  文
甲○○共同犯攜帶兇器、毀壞安全設備竊盜罪，處有期徒刑柒月
。
乙○○共同犯攜帶兇器、毀壞安全設備竊盜罪，累犯，處有期徒
刑捌月。
    犯罪事實
一、乙○○前於民國95年間因違反電信法案件，經本院以95年度
    員簡字第446 號判決判處有期徒刑3 月確定，95年11月17日
    易科罰金執行完畢。猶不知悔改，其與甲○○共同基於意圖
    為自己不法所有之犯意聯絡，於98年12月27日上午7 時許，
    由乙○○騎車牌號碼UD2-720 號之輕型機車，搭載甲○○至
    丙○○位於彰化縣埔鹽鄉○○村○○路○ 段46號之住處隔壁
    ，並於同日上午10時許，經觀察確認該處住戶均已外出後，
    即推由甲○○持隨地撿拾其質地堅硬、利刃尖銳、客觀上足
    對於人之生命、身體、安全構成危險，可供作兇器使用之鐵
    鑿子1 支，用以破壞該處廚房門之外掛門鎖後進入屋內（毀
    損部分未另成罪，侵入住宅部分未據告訴，均容後述），竊
    取屋內丙○○所有之監視器攝影主機、螢幕及電腦主機各1
    部，乙○○則在屋外負責把風，並於同日上午11時15分許，
    將屋主丙○○仍在田地裡工作之情形以手機通知甲○○。嗣
    於同日上午11時20分許，甲○○將竊得之上開財物搬至前揭
    機車之腳踏墊上，由乙○○騎該機車搭載甲○○離開現場之
    際，適遭返家之丙○○目擊，乙○○因恐為警追查，乃將竊
    得之財物棄置在彰化縣埔鹽鄉○○路1 巷與溪湖鎮李厝巷交
    界處之排水溝內。丙○○目擊後記下車牌號碼報警處理後，
    循線扣得上揭鐵鑿子1 支，而查悉上情。
二、案經丙○○訴由彰化縣警察局溪湖分局報請臺灣彰化地方法
    院檢察署檢察官偵查起訴。
    理  由
一、訊據被告甲○○、乙○○對於上揭犯行於偵查及本院審理時
    自白不諱，且所供情節互核相符，並與證人即被害人丙○○
    及其子顏永興於警詢及偵查中之證述（見偵卷第10-15 頁及
    第34-36 頁）情節相符，又有贓物認領保管單（領回電腦主
    機，見偵卷第16頁）、查獲現場照片（見偵卷第17-18 頁）
    、通聯紀錄（見偵卷第41-70 頁）、鐵鑿子照片（見偵卷第
    71-73 頁）、刑案現場測繪圖及現場照片（見偵卷第74-76
    頁）等物在卷足參，復有扣案之鐵鑿子1 支足資佐證，被告
    2 人之自白核與事實相符，本件事證已臻明確，被告2 人之
    犯行堪以認定，應依法論科。
二、論罪科刑之理由：
  (一)按共同正犯，係共同實施犯罪行為之人，在共同意思範圍內
    ，各自分擔犯罪行為之一部，相互利用他人之行為，以達其
    犯罪之目的，其成立不以全體均行參與實施犯罪構成要件之
    行為為要件，如行為人以自己共共同犯罪之意思，事前同謀
    ，而由其中一部分人實行犯罪之行為者，亦應認為共同正犯
    ，使之對於全部行為所發生之結果，負其責任，最高法院87
    年度臺非字第35號著有判決參照。又刑法第321 條第1 項第
    3 款之攜帶兇器竊盜罪，係以行為人攜帶兇器竊盜為其加重
    條件，此所謂兇器，其種類並無限制，凡客觀上足對人之生
    命、身體、安全構成威脅，具有危險性之兇器均屬之，且祇
    須行竊時攜帶此種具有危險性之兇器為已足，並不以攜帶之
    初有行兇之意圖為必要（最高法院79年臺上字第5253號判例
    參照）。查被告甲○○持隨地撿拾之鐵鑿子1 支，用以破壞
    該處廚房門之外掛門鎖後進入屋內，並由被告乙○○在外把
    風，其等所使用之工具，為金屬製品，質地堅硬，利刃尖銳
    ，如用以攻擊人體，顯具殺傷力而足以造成嚴重之危害，在
    客觀上對人之生命、身體、安全具有危險性，自應屬兇器。
    核被告甲○○、乙○○2 人所為，均係犯刑法第321 條第1
    項第3 款、第2 款之攜帶兇器、毀壞安全設備竊盜罪。
  (二)又按毀壞門鎖行竊，自應論以刑法第321 條第1 項第2 款之
    毀壞安全設備竊盜罪，但此處所謂門鎖，係指附加於門上之
    鎖而言，至於毀壞構成門之一部之鎖（如司畢靈鎖），則應
    認為毀壞門扇之加重竊盜罪；門鎖如為掛鎖，固可認為安全
    設備，倘係裝置於門內，例如司畢靈鎖之類，則已屬門之部
    分，與掛鎖不同，難認係安全設備，最高法院74年度臺上字
    第243 號、69年度臺上字第776 號著有判決。又毀壞構成門
    扇之一部之電動鎖及喇叭鎖，係毀壞門扇之行為，毀壞附加
    於門上之掛鎖，則屬毀壞安全設備，因認其所為，係犯刑法
    第321 條第1 項第2 款、第3 款之攜帶兇器毀壞門扇、安全
    設備竊盜罪，其毀壞門扇及安全設備之行為，乃係竊盜之加
    重要件行為，自無成立毀損罪之餘地（參見最高法院83年度
    臺上字第3856號、91年度臺上字第4354號判決意旨）。本件
    破壞門鎖情形，參以附於偵卷第76頁之廚房門鎖照片，係為
    外掛門鎖，而非附加於門上已構成門一部分之鎖，揆諸上揭
    判決意旨，足知被告所破壞之門鎖既屬外掛附加於門上之鎖
    ，該行為係符合毀壞安全設備之要件，且毀壞門鎖之行為，
    係竊盜之加重要件，當無另成立毀損罪之餘地，起訴書記載
    「毀損部分未據告訴」，似有誤解。另被告於白天無故侵入
    他人住宅行竊，其侵入住宅罪部分雖係繼續犯，惟其犯罪態
    樣係以侵入為之，而竊盜之犯罪態樣係以竊取為之，二者僅
    行為之時空有所重疊，並非同一行為，不應論以想像競合犯
    ，而該二罪犯意各別，行為不同，應予分論併罰（參見臺灣
    高等法院暨所屬法院97年法律座談會刑事類提案第11號研討
    意見），本件被害人既未表明就侵入住宅部分提出告訴，且
    該侵入住宅部分未經提起公訴，顯非本件起訴範圍效力所及
    ，本院自無庸加以斟酌，均附此敘明。
  (三)被告甲○○、乙○○2 人就上揭加重竊盜犯行，有犯意聯絡
    及行為分擔，應依刑法第28條之規定，論以共同正犯。
  (四)查被告乙○○前於95年間因違反電信法案件，經本院以95年
    度員簡字第446 號判決判處有期徒刑3 月確定，95年11月17
    日易科罰金執行完畢，有臺灣高等法院被告前案紀錄表1 件
    在卷可參，其於5 年內故意再犯本件有期徒刑以上之罪，為
    累犯，應依刑法第47條第1 項之規定，加重其刑。
  (五)爰審酌被告甲○○僅國中畢業、智識程度不高，又無專長，
    僅因缺錢而竊取他人財物；被告乙○○為高職畢業、有修理
    怪手專長，目前從事怪手工作，因被告甲○○之電話邀約而
    擔任把風之分工，其等之行為均屬不該，雖被害人業已領回
    電腦主機，惟尚未賠償被害人所受之其他損失，對被害人所
    造成之損害仍屬非輕，及其等之犯罪動機、目的、手段，於
    犯罪後均知悔悟，並坦承犯行，犯後態度尚佳等一切情狀，
    各量處如主文所示之刑，以資儆懲。
  (六)扣案之鐵鑿子1 支，雖係被告供犯罪所用之物，惟依被告甲○○於偵查時供稱該鑿子係伊隨地撿拾的等語（見偵卷第10
    2 頁），且依卷內相關證據並不足以證明該扣案鐵鑿子係為
    被告甲○○或被告乙○○之任何1 人所有，本院依法無從為
    沒收之諭知，附此說明。
三、應適用之法條：
  (一)刑事訴訟法第299 條第1 項前段。
  (二)刑法第28條、第321 條第1 項第2 、3 款、第47條第1 項。
本案經檢察官葉建成到庭執行職務。
中    華    民    國    99    年    6     月    23    日
                  刑事第五庭    法  官  李淑惠
以上正本證明與原本無異。
如不服本判決應於收受判決後10日內向本院提出上訴書狀，並
應敘述具體理由。其未敘述上訴理由者，應於上訴期間屆滿後
20日內向本院補提理由書(均須按他造當事人之人數附繕本)
「切勿逕送上級法院」。
告訴人或被害人對於判決如有不服具備理由請求檢察官上訴者，
其上訴期間之計算係以檢察官收受判決正本之日期為準。
中    華    民    國    99    年    6     月     23   日
                                書記官  張清秀
附錄論罪科刑法條全文
中華民國刑法第321條（加重竊盜罪）
犯竊盜罪而有左列情形之一者，處6 月以上、5 年以下有期徒刑
：
一  於夜間侵入住宅或有人居住之建築物、船艦或隱匿其內而犯
    之者。
二  毀越門扇、牆垣或其他安全設備而犯之者。
三  攜帶兇器而犯之者。
四  結夥三人以上而犯之者。
五  乘火災、水災或其他災害之際而犯之者。
六  在車站或埠頭而犯之者。
前項之未遂犯罰之。

司法院資訊處製作；財團法人民間司法改革基金會備份。
